臺灣臺中地方法院交通事件裁定　　　　100年度交聲字第883號
原處分機關　交通部公路總局臺中區監理所臺中市監理站
異　議　人
即受處分人　陳家福
上列異議人因違反道路交通管理處罰條例案件，對於交通部公路
總局臺中區監理所臺中市監理站中華民國96年12月10日、97年9
月17日所為之裁決（裁監稽違字第裁61-HD0000000號、61-GE000
0000號），聲明異議，本院裁定如下：
    主    文
異議均駁回。
    理    由
壹、原處分機關交通部公路總局臺中區監理所臺中市監理站處分
    意旨略以：異議人即受處分人（下稱異議人）陳家福騎乘所
    有車牌號碼KSO－312號重型機車，分別於民國96年11月22日
    凌晨3時5分許及97年9月7日凌晨3時27分許，行經原臺中縣
    大里市（現已升格改制為臺中市大里區，以下逕稱臺中市○
    里區○○○路400號前、臺中市○區○○○路與漢口街交叉
    路口處，皆因酒後駕車，經酒精濃度測試超過規定標準值之
    違規（酒測值分別為0.46 MG/L、0.34MG/L），為原臺中縣
    警察局霧峰分局（現已升格改制為臺中市政府警察局霧峰分
    局）、原臺中市警察局第二分局（現已升格改制為臺中市政
    府警察局第二分局）員警以其有違反道路交通管理處罰條例
    第35條第1項第1款規定之行為，逕行製作中縣警交字第HD00
    00000號、中市警交字第GE0000000號舉發通知單予以舉發，
    並經原處分機關交通部公路總局臺中區監理所臺中市○○○
    ○道路交通管理處罰條例第35條第1項第1款、第3項前段規
    定，以裁監稽違字第裁61-HD0000000號、61-GE0000000號
    裁決書，分別裁處異議人罰鍰新臺幣（下同）31,500元、60
    ,000元，並依同條例第67條第2項前段、第6項規定，禁考機
    車駕照1年、3年等語。
貳、異議人陳家福聲明異議意旨略以：第一次伊於家中喝酒，出
    門至超商買東西，於家中附近沒幾百公尺被攔下硬被開了1
    張0.46的酒測單，難道這是殺人還是搶劫，不能通融不開單
    嗎？第二次於朋友家中小酌一番，返家途中經漢口路與永興
    路遭第二分局員警攔檢，因沒喝幾杯，酒測值0.34，罰15,0
    00元，伊已繳納，但後來監理所自行開單60,000元，說伊於
    1年內2次酒駕故處以最高罰款，爰依法聲明異議云云。
、按受處分人，不服道路交通管理處罰條例第8條主管機關所
    為之處罰，得於接到裁決書之翌日起20日內，向管轄地方法
    院聲明異議，為同條例第87條第1項所明定。次按，依前開
    規定向管轄法院聲明異議之期間，自裁決送達之翌日起算，
    並得依法扣除在途期間及聲請回復原狀；又交通法庭認聲明
    異議不合法律上之程式或其異議權已喪失者，應以裁定駁回
    之，但其不合法律上之程式可補正者，應先定期命為補正，
    逾期不補正者，即予駁回，道路交通事件處理辦法第11條、
    第17條分別定有明文。另按處理違反道路交通管理事件，有
    關文書送達之程序，依行政程序法之規定；又送達，於應受
    送達人之住居所、事務所或營業所為之；於應送達處所不獲
    會晤應受送達人時，得將文書付與有辨別事理能力之同居人
    、受雇人或應送達處所之接收郵件人員。應受送達人或其同
    居人、受雇人、接收郵件人員無正當理由拒絕收領文書時，
    得將文書留置於應送達處所，以為送達；又送達不能依前2
    條規定為之者，得將文書寄存送達地之地方自治或警察機關
    ，並作送達通知書2份，1份黏貼於應受送達人住居所、事務
    所、營業所或其就業處所門首，另1份交由鄰居轉交或置於
    該送達處所信箱或其他適當位置，以為送達。前項情形，由
    郵政機關為送達者，得將文書寄存於送達地之郵政機關。寄
    存機關自收受寄存文書之日起，應保存3個月，違反道路交
    通管理事件統一裁罰基準及處理細則第5條，行政程序法第
    72條第1項前段、第73條第1項、第3項、第74條分別定有明
    文。而我國現行法制就文書之送達係採「到達主義」，此為
    民事訴訟起訴、上訴及刑事訴訟之上訴計算時效及上訴期限
    所採行，並觀之道路交通事件處理辦法第12條前段規定：「
    聲明異議，應以司法狀紙，敘述異議之理由，提出於原處分
    機關為之」，堪認交通異議案件亦採「到達主義」，有關異
    議期間之計算應以聲明異議書狀到達有權處理機關（含管轄
    法院及原處分機關）之日為準。又民國92年2月7日修正之民
    事訴訟法第138條第2項規定「寄存送達，自寄存之日起，經
    10日內發生效力。」，然行政程序法第74條就寄存送達已自
    行規定，該條文中並無10日生效之規定，亦未準用民事訴訟
    法，故民事訴訟法關於寄存送達之規定，於行政程序自難適
    用（參照臺灣高等法院暨所屬法院97年法律座談會刑事類提
    案第42、43號研討結果、臺灣高等法院臺中分院98年度交抗
    字第397號交通事件裁定意旨）。準此，裁決書若依行政程
    序法第74條規定為寄存送達，於合法寄存送達時即發生送達
    效力。
肆、經查：
  一、關於原處分機關裁監稽違字第裁61-HD0000000號裁決部分
      ：
    (一)本件裁決書之送達情形，雖據原處分機關稱業依異議人陳
      家福所設戶籍地臺中市○里區○○街29巷6號5樓送達，而
      於96年12月13日合法完成寄存送達在案，並提出一次裁決
      查詢報表在卷可憑；然依卷附原處分機關承辦人員附記於
      一次裁決查詢報表之內文可知，本件裁決書之送達證書未
      獲尋得，謹能提出前開報表供本院酌參，則郵政機關投遞
      當時，是否確因無人收受而依法寄存異議人送達地，已無
      從得知。故本院既已無從審認其寄存送達是否合法，且原
      處分機關本應職權查明及提出其業已合法送達予異議人之
      證明文件，則上開裁決書尚難謂已生合法送達之效力。據
      此，前開裁決書既未合法送達，自無從起算法定聲明異議
      期間，聲明異議難謂已逾期。從而，異議人就本件裁決書
      聲明異議，本院自應予以受理，先予敘明。
    (二)按汽車駕駛人，駕駛汽車經測試檢定有酒精濃度超過規定
      標準者，處15,000元以上60,000元以下罰鍰，並當場移置
      保管其車輛及吊扣其駕駛執照1年，因而肇事致人受傷者
      ，並吊扣其駕駛執照2年；汽車駕駛人有飲用酒類後其吐
      氣所含酒精濃度超過每公升0.25毫克以上者，不得駕車，
      道路交通管理處罰條例第35條第1項第1款、道路交通安全
      規則第114條第2款分別定有明文。次按汽車駕駛人違反本
      條例規定，應受吊扣駕駛執照處分，於汽車駕駛人係無駕
      駛執照駕車者，在所規定最長吊扣期間內，不得考領駕駛
      執照，道路交通管理處罰條例第67條第6款亦有明文。而
      本件異議人陳家福確有上開酒後駕駛車輛，且酒測濃度值
      達每公升0.46毫克之違規事實，不僅為其所是認，並有舉
      發違反道路交通管理事件通知單影本1紙在卷可憑，又異
      議人本件酒駕違規之時，其駕駛執照業因另案遭註銷，迄
      今尚未考領等情，亦有機車駕照基本資料1紙在卷可參，
      故原處分機關所為處分並無不合。
    (三)另按飲酒後控制能力下降，在道路上駕駛車輛，本對道路
      安全造成極大威脅，是上開道路交通安全規則、道路交通
      管理處罰條例關於呼氣酒精濃度超出一定標準即禁止駕車
      之規定，係為了保障道路使用人之安全所普遍訂定之行政
      規範，考量維護用路人之安全、取締所耗費之成本、及限
      制駕駛人之用路權利各方面後，訂出適當之規定，構成要
      件上講求簡單明確，以使一般國民可以清楚知悉，第一線
      之執法人員亦有所遵循，故只要駕駛人其呼氣酒精濃度超
      出每公升0.25毫克，即認定不得駕車。而查本件異議人陳
      家福呼氣中酒精濃度測試值係達到0.46毫克，顯然已經逾
      每公升0.25毫克以上，而有違反前揭不得駕車之規定，則
      員警因此予以舉發，自屬有據。異議人執以非重大犯罪，
      何以無法通融不舉發，請求免罰等語，即難謂有據。
    (四)綜上所述，異議人陳家福既有酒後駕車，酒精濃度超過規
      定標準之違規事實，則原處分機關依道路交通管理處罰條
      例第35條第1項第1款及違反道路交通管理事件統一裁罰基
      準表之規定，裁處異議人罰鍰31,500元，1年內禁考機車
      駕駛執照，核無不當，異議人關此部分之異議為無理由，
      應予以駁回。
  二、關於原處分機關裁監稽違字第裁61-GE0000000號裁決部分
      ：本件裁決書於原處分機關作成後，係委由郵政機關送達
      至異議人陳家福臺中市○里區○○街29巷6號5樓戶籍地址
      ，因未會晤異議人本人，亦無受領文書之同居人、受雇人
      或應送達處所接收郵件人員，即於97年9月20日將該裁決
      書寄存在送達地之大里郵局，此有該裁決書暨送達證書回
      證各1紙附卷可參。又依卷附之戶籍查詢結果顯示異議人
      自96年10月15日將戶籍地址遷入上開地址後，迄未異動，
      有個人基本資料查詢結果1紙在卷可稽，是原處分機關將
      上開裁決書依異議人之戶籍登記住址為應受送達處所，自
      難謂於法不合，縱應受送達人實際上未居住於上戶籍地址
      或未領取該郵件，仍不影響合法送達之效力，揆諸前揭說
      明，可知本件裁決書之送達為合法有效。又異議人之送達
      地係在臺中市大里區，該址與原處分機關即交通部公路總
      局臺中區監理所臺中市監理站之所在地，於升格改制前原
      並非同一鄉、鎮、市，依規定自應扣除在途期間3日。是
      以，異議人之聲明異議期間應自該裁決書送達之翌日即97
      年9月21日起算20日，並加計在途期間3日，即至97年10月
      13日屆滿，然異議人迄至100年3月14日，始就此裁決書提
      出聲明異議，此有蓋印監理單位收文章之聲明異議狀1份
      在卷可參，是依前揭說明，其此部份聲明異議顯逾法定期
      間，不合法律上之程式，且無從命異議人加以補正，此部
      分異議之聲明亦應予以駁回。
據上論斷，應依道路交通管理處罰條例第87條第2項、道路交通
事件處理辦法第17條、第18條，裁定如主文。
中    華    民    國   100    年    3     月    24    日
                  交通法庭  法  官  陳思成
上正本證明與原本無異。
如不服本裁定，應於送達後五日內，向本院提出抗告狀。
                            書記官  陳淑華
中    華    民    國   100    年    3     月    24    日